# 资产负债表日后售后退回（但未到期满日）的问题

提问人：mullin 时间：2013-05-09 17:27:10
某公司 12 月卖货，收入 20 万，成本 12 万，估计退货率 20 ％， 6 个月有权退回。财报报出日前退货率 15 ％，退货期满退货率 25 ％。 问该年确认收入 17 万，成本10.2万对不对？ 答案说因退货期未满，且资产负债表日后退货率在预计比例内，应冲减预计负债。当年确认收入和成本仍按 20 ％，即为 16 万和9.6万。 我不明白的有几个： 1 、答案说冲减预计负债，那不还是借：损益调整~成本 预计负债贷：损益调整~收入。调整后即为 15 ％退货率的数字，那么答案的收入成本数据有误。 2 、如果资产负债表日后退货超预计，是否追加确认预计负债并调整报表的收入成本数字？ 3 、如果数据都按财报报出日的情况调整，那么退货期满和未期满对该报表收入和成本数貌似没有影响，是这样么？

回答人：chenyiwei
回复 mullin 的帖子
这个答案（在资产负债表日按照 20 ％的预计退货率确认收入，即收入 16 万，成本9.6万）基本上是合理的。但要注意：在资产负债表日，应根据当日实际存在的状态和情况对该项会计估计的合理性进行复核。如果该日已存在的信息即表明该项估计存在显著不合理之处（如虽然资产负债表日之前的退货数量和金额未超出估计，但已经显著超出了按照通常的分布曲线测算的已过时间对应的预计退货数量和金额），因而整个退货期间的累计退货数量和金额很可能超出预期时，就需要调整该项会计估计。
1 、对于资产负债表日之前已经发生的退货（在原估计的限度内），分录为： 借：预计负债，借：存货，贷：银行存款或应收帐款等，不涉及调整已确认的 80 ％部分的收入、成本等。 2 、按照会计估计变更处理，如果需追加确认预计负债的，则借：营业收入，贷：营业成本，贷：预计负债。预计负债金额即为可能减少的毛利金额。 3 、区分资产负债表日后事项是调整事项还是非调整事项的根本标准是：该事项是否为资产负债表日已存在的事项或状态提供了新的或者进一步的证据。因此不能完全按照财务报表批准报出日的情况作调整，因为有可能是非调整事项。

提问人：mullin 时间：2013-05-10 11:50:03
突然又想到，如果财报报出日前退货期满，实际退回了 15 ％，那就要冲收入和成本了。 而退货期未满就是冲的存货和应收账款。 这就是退货期满和未满的差别。 陈版，你说这个理解对吧？

回答人：chenyiwei
不是看是否退货期满，而是看在期内发生退货时，原先计提的退货准备是否已经冲减完毕。当然，如果退货期结束时实际退货少于预计，则应补记收入和成本。

提问人：木叶白牙 时间：2013-10-19 21:52:35
陈版： 是否可以这样理解： 1 、在报表报出日钱如果出现实际退货，退货比例不管小于、等于、大于资产负债表日预计的退货比例，只要是由资产负债表日预计退货比例时依据的判断事项出现而导致的，那么就应该作为资产负债表日后调整事项调整报表年度报表数； 2 、如果发生退货是由于站在资产负债表日所不能预见的事项所导致就应该作为资产负债表日后非调整事项处理。 这样理解对吗？ 我记得头几年考会计这门的时候做过一道练习题，答案对于在资产负债表日后事项期间预计退货率内的实际退货作为日后调整事项调整报表年度，而对于实际退货超过预计退货率的部分作为了日后非调整事项，因为超过部分是作为估计变更处理。是这样吗？@chenyiwei

回答人：chenyiwei
如果在资产负债表日，能够根据历史经验并结合其他可以获得的信息，对预计退货率作出合理估计的，则应当就很可能发生的退货确认相关的负债。后续实际发生的与资产负债表日前已确认的销售收入相关的退货可冲减该项已确认的负债。退货期内实际发生的退货大于或者小于该估计数的，均作为会计估计变更处理，影响资产负债表日后的收入计量金额。 如果在资产负债表日，无法合理预计退货率，但根据历史经验可判断其影响不重大的，则在期后退货实际发生时冲减期后销售收入。 总之不会出现就资产负债表日后的退货调整资产负债表日前已确认的销售收入的情况，除非有证据表明资产负债表日前的收入确认不符合会计准则规定，或者能够提供确凿证据，表明由于重大人为过失或舞弊等原因，在资产负债表日估计退货率时未能合理使用截至该日止已经存在且能够取得的可靠信息，导致前期资产负债表日的退货率估计结果未恰当反映当时情况，从而构成一项前期差错的情况下。

提问人：木叶白牙 时间：2013-10-20 14:05:35
准则规定“（ 2 ）企业在资产负债表日已根据收人确认条件确认资产销售收入，但资产负债表日后获得关于资产收人的进一步证据，如发生销售退回等，此时也应调整财务报表相关项目的金额。需要说明的是，资产负债表日后发生的销售退回，既包括报告年度或报告中期销售的商品在资产负债表日后发生的销售退回，也包括以前期间销售的商品在资产负债表日后发生的销售退回。”这个跟预计退货率的那个处理不太一样，怎么理解这两个呢？@chenyiwei

回答人：chenyiwei
准则中的这个说法在IFRS中没有对应规定，逻辑上也有问题，所以要谨慎使用。我个人不赞同将期后退货作为资产负债表日后调整事项处理。

提问人：木叶白牙 时间：2013-10-20 20:55:30
陈版： 准则规定“如果资产负债表日及所属会计期间已经存在某种情况，但当时并不知道其存在或者不能知道确切结果，资产负债表日后发生的事项能够证实该情况的存在或者确切结果，则该事项属于资产负债表日后事项中的调整事项。如果资产负债表日后事项对资产负债表日的情况提供了进一步的证据，证据表明的情况与原来的估计和判断不完全一致，则需要对原来的会计处理进行调整。”与减值和暂估入账一样，资产负债表日前销售，在资产负债表日后取得进一步证据证明资产负债表日前销售的存货数量、金额等的调整，不应该作为期后调整事项吗？这个逻辑和减值、暂估入账那个有什么不同？我有点乱了！！！@chenyiwei

回答人：chenyiwei
对于收入确认条件是否满足，更多地属于“判断”而不是“估计”的范畴，这一点与通常理解的属于资产负债表日后调整事项的交易和事项存在很大不同。《企业会计准则第 29 号——资产负债表日后事项》第五条所举例的资产负债表日后调整事项，前三项（诉讼案件结案、取得关于资产减值的确凿证据、进一步确定了资产负债表日前购入资产的成本或售出资产的收入）都明确是属于对资产负债表日暂估金额的调整，最后一项“资产负债表日后发现了财务报表舞弊或差错”属于前期会计差错更正范畴。对于特定的销售退回业务，不能简单地因为期后发生退货就认为资产负债表日必定不符合收入确认条件（存在前期差错）。一个很明显的逻辑悖论是：为什么在平时可以接受销售退回直接冲减退回当期的销售收入（包括跨年的），唯独在资产负债表日后到财务报表批准报出日这段时间内发生的退货要作为差错更正调整报告年度的财务报表？这很明显存在不一致，甚至可能出现这样的情况：假设 2012 年度财务报表在 2013年 4 月批准报出，则 2013 年 3 月的退货要调整 2012 年度的销售收入，而 2013 年 5 月的退货（即使退回的是 2012 年底前出售的货物）是冲减 2013 年度销售收入？
而且，IAS 10和IAS 18中都没有应把资产负债表日后的销售退回作为调整事项处理的规定。
所以，把资产负债表日后的销售退回笼统地归为调整事项是不恰当的。可能要区分不同情况分别处理： 1 、资产负债表日后销售退回表明前期的单笔销售收入确认存在差错的，则作为差错更正处理，更正报告年度的财务报表。 2 、资产负债表日后的销售退回表明资产负债表日对“退货准备”的估计存在差错的，则作为差错更正处理，更正报告年度末的退货准备余额。 3 、其他情况下，资产负债表日后的销售退回并不表明存在报告期内的会计差错，无需调整报告期内的财务报表。 但要注意：不能仅仅依据期后的销售退回就认定前期的销售确认属于会计差错，也不能仅仅依据期后的销售退回比例与原先资产负债表日的估计存在差异就认为资产负债表日对退货准备金率的估计属于会计差错。

提问人：木叶白牙 时间：2013-10-30 23:25:32
陈版： 那举个具体例子：企业生产产品中少部分不合格，但是在出厂检验过程中没有检验出来，企业历史也没有退货的记录，在资产负债表日前确认的收入，没有预计退货率，在报出日前发生了退货，那么该退货是否应当调整报表年度呢？生产的产品不符合合同要求或是不合格符合收入确认条件吗？ 房地产企业的商品房根据法律规定要竣工验收合格后才能对外销售，站在会计的角度，如果没有经过竣工验收就卖出去了，符合收入确认条件吗？我有点拿捏不准！！@chenyiwei

回答人：chenyiwei
1 、这不属于原先收入确认存在差错的情形，理论上不应调整报告年度收入。 2 、未经过竣工验收的商品房不符合收入确认条件。

提问人：木叶白牙 时间：2013-10-31 21:03:21
陈版： 既然不属于原先收入确认存在差错的情形，那么为什么不符合合同要求的可以确认收入，不符合法律规定的就不符合收入确认条件呢？@chenyiwei

回答人：chenyiwei
第一种情况下的质量问题是后来发现的，在货物发出日没有发现，根据当时可以合理获取的信息也不可能合理预见到。因此不构成当初收入确认的差错，可以不做调整。

提问人：木叶白牙 时间：2013-11-03 00:27:00
陈版： 您上面讲到的期后调整事项我略有明白，下一个是所得税的问题，准则规定“涉及损益的调整事项如果发生在资产负债表日所属年度（即报告年度）所得税汇算清缴前的，应按准则要求调整报告年度应纳税所得额、应纳所得税税额；发生在报告年度所得税汇算清缴后的，应按准则要求调整本年度（即报告年度的次年）应纳所得税税额。 ” 问题一，前期重大差错是不是应当不论汇算清缴是否完成都调整报告年度？对于日后事项期间的非重大差错才分汇算清缴前还是汇算清缴后？ 问题二，为什么所得税要分成汇算清缴前、后两种不同结果核算？@chenyiwei

回答人：chenyiwei
1 、是。 2 、考虑调整事项所影响的是哪个年度的应纳税所得额。一般情况下汇算清缴完成后再有调整事项的，多数只能调整在下年了。但也不排除调整事项表明重大前期差错的情况，此时不受上述规定限制，均应更正差错发生年度的损益和所得税费用金额。

提问人：木叶白牙 时间：2013-11-04 00:07:43
陈版： 1 、是不是可以这样理解，日后事项期间除了差错更正要追溯重塑外，其他的都是估计不一致导致，并非差错，估计本身应当未来适用，单位了报表能够公允反映才会调整报告年度，所以所得税汇算清缴以后由于估计变更导致的调整所得税就不再调整报告年度了？并且站在税法的角度，资产负债表日的估计数本来就是不认的，对因资产负债表日后发生的能够进一步证明报告年度估计的事项而调整报告年度估计数，税法认为发生在当期而不是报告年度，所以汇算清缴以后不再调整报告年度报表？ 2 、实务中企业、审计报告对所得税的计算往往与税审最后计算的所得税会有差异，这个差异是不是应当作为前期差错，视其重大性调整报告年度或当年？个人理解因为按照税法规定计算所得税也是财务人员的基本技能，计算错误同样是会计差错；其次实务中有的企业利用审计报告在前，汇算清缴在后故意做大所得税费用，减少利润以使指标显得不那么高，为以后期间指标任务做准备。所以理论上应当将汇算清缴的所得税与企业自己计算的所得税的差都作为差错更正，只是不重大的就不追溯了。 这样理解对吗？@chenyiwei

回答人：chenyiwei
结合“资产负债表日后调整事项”和“会计估计变更”的定义和确认条件分析： 1 、资产负债表日后调整事项，是指对资产负债表日已经存在的情况提供了新的或进一步证据的事项。企业发生的资产负债表日后调整事项，应当调整资产负债表日的财务报表。 2 、企业据以进行估计的基础发生了变化，或者由于取得新信息、积累更多经验以及后来的发展变化，可能需要对会计估计进行修订。会计估计变更，是指由于资产和负债的当前状况及预期经济利益和义务发生了变化，从而对资产或负债的账面价值或者资产的定期消耗金额进行调整。 综合上述规定可知，如果由于资产负债表日后新发生的状态或情况导致会计估计发生变更，则应当属于资产负债表日后非调整事项，其影响应计入报告年度的下一年度；只有当资产负债表日后事项表明原先在资产负债表日作出的会计估计未能全面、充分地利用关于该日已存在状态的信息，因而被证实存在差错时，才能调整资产负债表日的财务报表，以更正其中的差错。 因此，讲解中关于资产负债表日后事项与企业所得税汇算清缴的关系的表述可能存在一些问题，可能以后还需要进一步完善。我理解： 1 、如果汇算清缴结果与资产负债表日估计的应交所得税之间的差异是由于资产负债表日尚不存在且无法合理预见的因素导致（如资产负债表日后出台了新的税收政策，并要求在报告年度的汇算清缴中即执行），则无论汇算清缴在财务报表批准报出日之前还是之后完成，其影响均调整下一年度的所得税费用。 2 、如果汇算清缴结果与资产负债表日估计的应交所得税之间的差异是由于资产负债表日的计算存在差错所导致（包括对税法规定和资产负债表日已存在并可合理获取的信息的错误理解、滥用和疏忽、计算错误等），则无论汇算清缴在财务报表批准报出日之前还是之后完成，均按会计差错更正的原则进行处理，即区分影响金额是否重大，确定是否需调整报告年度的财务报表。

提问人：木叶白牙 时间：2013-11-07 23:02:57
陈版： 根据您之前对期后调整事项的解释，是不是可以这样理解：实际上期后调整事项全部都是在日后事项期间发生的差错更正报告年度？@chenyiwei

回答人：chenyiwei
大部分是，但也有少数不是，如资产负债表日后发生的情况表明持续经营假设不再适用时按照非持续经营基础编制报告年度财务报表等。

提问人：木叶白牙 时间：2013-11-15 17:10:24
陈版您好： 例如：甲公司是一家服务企业，每月 31 日结账，由业务人员在次月 1 日与客户对账，客户在收到对账的明细后 10 日内核对完毕并通知甲公司，甲公司根据客户确认的对账单据进行账务处理，同时开票确认收入。 个人理解：该业务如果根据历史经验几乎没有核对不符的情况，或者根据资产负债表日可取得的信息能够合理确认收入金额，就应当作为差错在资产负债表日后事项期间调整报表年度报表。而不能简单的认为“对账单未经确认，收入金额不能可靠计量，不应当追溯调整资产负债表日报表收入，而确认为当期收入。” 不知道这样理解对不对？@chenyiwei

回答人：chenyiwei
可以这样理解。

提问人：木叶白牙 时间：2013-11-15 22:43:10
陈版您好： 实务中有很多企业跟客户对账都是发张自制的excel过去，客户口头确认，然后制作自己的单据传递给财务做账，更有企业直接口头通知财务开票确认收入，那么像第一种只有内部单据可否作为确认收入的依据？像第二种又应当怎么确认收入金额能够可靠计量呢？@chenyiwei

回答人：chenyiwei
证据证明力的强弱是审计技术问题，与会计上的收入确认时点问题有联系也有区别。如果在资产负债表日前只有内部证据，而审计人员认为内部证据证明力不足的，则应要求提供额外的证据以满足审计准则对证据充分性和适当性的要求。如果期后获取的外部证据能够对资产负债表日前已有的内部证据（如自制的销售确认Excel表）起到佐证作用，且以往历史经验表明确实如此的，则不影响在资产负债表日确认收入。如果历史经验表明以往期后的对账总会发现较多较大的差错，需要花较多时间核对差异原因和进行调整的，则表明资产负债表日尚不满足“收入的金额能够可靠计量”的条件，应在期后确认收入。

提问人：安好 时间：2018-06-17 08:37:24
借楼提问 陈版好，日后调整事项要不要考虑重要性的问题，是不管金额大小都要调整（因为现在电子账在技术上可行），还是只调整金额大的？谢谢！

回答人：chenyiwei
会计和审计上固然有重要性原则，但一般还是尽可能建议调整，被审计单位不接受调整建议时才基于重要性原则考虑是否接受该结果。